【裁判字號】    97,易,832
【裁判日期】    971128
【裁判案由】    違反毒品危害防制條例
【裁判全文】
臺灣新竹地方法院刑事判決               97年度易字第832號
    公  訴  人  臺灣新竹地方法院檢察署檢察官
    被      告  甲○○
                          號
上列被告因違反毒品危害防制條例案件，經檢察官提起公訴（97
年度毒偵字第1836號），本院依簡式審判程序判決如下：
    主  文
甲○○施用第二級毒品，累犯，處有期徒刑陸月，如易科罰金，
以新臺幣壹仟元折算壹日。
    事  實
一、甲○○前於民國96年間，因違反毒品危害防制條例案件，經
    本院於96年4月9日以96年度竹東簡字第26號判處有期徒刑6
    月確定，嗣經本院於96年8月9日以96年度聲減字第914號裁
    定減為有期徒刑3月確定，並於96年12月2日執行完畢。
二、甲○○(1)前於87年間，因施用毒品案件，經本院以87年度毒
    聲字第726號裁定送觀察、勒戒後，認無繼續施用毒品傾向
    ，於87年10月23日執行完畢而釋放。(2)又於88年間，因施用
    毒品案件，經本院以88年度毒聲字第724號裁定送觀察、勒
    戒後，認有繼續施用毒品傾向，再經本院以88年度毒聲字第
    1326號裁定令入戒治處所施以強制戒治，嗣因停止戒治而出
    所、付保護管束，迄於89年7月9日因保護管束期滿而視為執
    行完畢。(3)復於上開強制戒治執行完畢後5年內，即自91年9
    月20日起至94年1月14日址，因連續施用第二級毒品案件，
    經本院於94年7月4日以94年度易緝字第3號判處有期徒刑8月
    確定，並於95年9月11日執行完畢。
三、甲○○仍不知悔改，另基於第二級毒品安非他命之犯意，於
    97年5月9日晚上11時許，在新竹縣峨眉鄉○○街○○路旁，
    將安非他命置於鋁箔紙加熱點燒烤食煙霧之方式，施用第二
    級毒品安非他命1次。嗣為警於97年5月10日，在苗栗縣頭份
    鎮斗煥坪某處民宅取締賭博案件，發現甲○○在場，經其同
    意採尿送驗結果，呈安非他命、甲基安非他命陽性反應，始
    查悉上情。
四、案經苗栗縣警察局頭份分局報請臺灣苗栗地方法院檢察署檢
    察官呈請臺灣高等法院檢察署檢察長令轉臺灣新竹地方法院
    檢察署檢察官偵查起訴。
    理  由
甲、程序部分：
    本件被告甲○○所犯施用毒品罪，係非死刑、無期徒刑、最
    輕本刑為3年以上有期徒刑之罪，被告於本院準備程序進行
    中，就被訴事實為有罪之陳述，經本院認合於刑事訴訟法第
    273條之1第1項之規定，裁定進行簡式審判程序，合先敘明
    。
乙、實體部分：
一、訊據被告甲○○對於事實三所載犯罪事實，於本院準備程序
    、審理中均自白認罪，而被告為警查獲所採集之尿液（代號
    ：97C132），經送詮昕科技股份有限公司檢驗結果，呈安非
    他命、甲基安非他命陽性反應，此有真實姓名代號對照表、
    詮昕科技股份有限公司於97年5月29日出具之濫用藥物尿液
    檢驗報告附卷可稽（見毒偵字第1110號偵查卷第18、19頁）
    。是認被告上開自白內容應與事實相符，其施用第二級毒品
    安非他命等犯行，均堪予認定。
二、按(一)施用第一、二級毒品為犯罪行為，毒品危害防制條例第
    10條定有處罰明文。故施用第一、二級毒品者，依前揭規定
    本應科以刑罰。惟基於刑事政策，對合於一定條件之施用者
    ，則依同條例第20條、第23條之規定，施以觀察、勒戒及強
    制戒治之保安處分。(二)毒品危害防制條例於民國92年7月9日
    修正公布，自93年1月9日施行，其中第20條、第23條將施用
    毒品之刑事處遇程序，區分為「初犯」及「5年內再犯」、
    「5年後再犯」。依其立法理由之說明：「初犯」，經觀察
    、勒戒或強制戒治後，應為不起訴處分或不付審理之裁定；
    經觀察、勒戒或強制戒治執行完畢釋放後，「5年內再犯」
    者，因其再犯率甚高，原實施之觀察、勒戒及強制戒治既已
    無法收其實效，爰依法追訴或裁定交付審理。至於經觀察、
    勒戒或強制戒治執行完畢釋放後，「5年後再犯」者，前所
    實施之觀察、勒戒或強制戒治已足以遮斷其施用毒品之毒癮
    ，為期自新及協助其斷除毒癮，仍適用「初犯」規定，先經
    觀察、勒戒或強制戒治之程序。從而依修正後之規定，僅限
    於「初犯」及「5年後再犯」二種情形，始應先經觀察、勒
    戒或強制戒治程序。倘被告於5年內已再犯，經依法追訴處
    罰，縱其第3次（或第3次以上）再度施用毒品之時間，在初
    犯經觀察、勒戒或強制戒治執行完畢釋放5年以後，已不合
    於「5年後再犯」之規定，且因已於「5年內再犯」，顯見其
    再犯率甚高，原實施觀察、勒戒或強制戒治，已無法收其實
    效，即應依該條例第10條處罰（最高法院95年度第7次刑事
    庭會議決議參照）。準此，茍被告其施用毒品之犯行，前經
    觀察、勒戒或強制戒治執行完畢後，5年內曾因再施用毒品
    之行為，而經法院判處刑罰之處遇程序確定者，縱其係於觀
    察、勒戒或強制戒治執行完畢5年後再為本案施用毒品，應
    認屬「再犯」之範疇，直接適用刑罰處遇之程序。經查，被
    告(1)前於87年間，因施用毒品案件，經本院以87年度毒聲字
    第726號裁定送觀察、勒戒後，認無繼續施用毒品傾向，於8
    7年10月23日執行完畢而釋放。(2)又於88年間，因施用毒品
    案件，經本院以88年度毒聲字第724號裁定送觀察、勒戒後
    ，認有繼續施用毒品傾向，再經本院以88年度毒聲字第1326
    號裁定令入戒治處所施以強制戒治，嗣因停止戒治而出所、
    付保護管束，迄於89年7月9日因保護管束期滿而視為執行完
    畢。(3)復於上開強制戒治執行完畢後5年內，即自91年9月20
    日起至94年1月14日址，因連續施用第二級毒品案件，經本
    院於94年7月4日以94年度易緝字第3號判處有期徒刑8月確定
    ，並於95年9月11日執行完畢等情，有臺灣高等法院被告前
    案紀錄表、在監在押全國紀錄表、本院94年度易緝字第3號
    判決在卷可按，被告既於89年7月9日強制戒治執行完畢之5
    年內再犯上開(3)所示之施用毒品犯行，是其於強制戒治執行
    完畢5年後再犯本案施用第二級毒品犯行，徵諸前開最高法
    院95年度第7次刑事庭會議決議意旨，自應依法予以論罪科
    刑。
三、論罪科刑
（一）核被告所為，係犯毒品危害防制條例第10條第2項之施用
      第二級毒品罪。其持有第二級毒品安非他命之低度行為，
      為其施用第二級毒品安非他命之高度行為所吸收，皆不另
      論罪。
（二）被告有事實一所載之前案紀錄，並於96年12月2日執行完
      畢等情，有臺灣高等法院被告前案紀錄表、在監在押全國
      紀錄表附卷可佐，被告前受有期徒刑之執行完畢後，其於
      5年以內故意再犯本件有期徒刑以上之罪，為累犯，應依
      刑法第47條第1項之規定，加重其刑。
（四）爰審酌被告無視法令之禁止，前已因施用毒品案件，經裁
      定送觀察勒戒、強制戒治後，竟再度施用足以導致精神障
      礙及生命危險之成癮性毒品，顯無悔改之意，兼以施用毒
      品所生危害以自戕健康為主，及其犯後坦承犯行等一切情
      狀，量處如主文所示之刑，並定其易科罰金之折算標準。
四、據上論斷，應依刑事訴訟法第273條之1第1項、第299條第1
    項前段，毒品危害防制條例第10條第2項，刑法第11條前段
    、第41條第1項前段、第47條第1項，判決如主文。
本案經檢察官洪裕翔到庭執行職務。
中    華    民    國    97    年    11    月    28    日
                  刑事第三庭    法    官  黃美文
以上正本證明與原本無異。
如不服本判決應於收受本判決後10日內向本院提出上訴書狀，上
訴書狀應敘述具體理由。上訴書狀未敘述上訴理由者，應於上訴
期間屆滿後20日內補提理由書狀於本院 (均須按他造當事人之人
數附繕本 )「切勿逕送上級法院」。
中    華    民    國    97    年    11    月    28    日
                                書 記 官  陳怡芳
附錄本案論罪科刑法條全文：
毒品危害防制條例第10條第2項：
施用第一級毒品者，處 6 月以上 5 年以下有期徒刑。


司法院資訊處製作；財團法人民間司法改革基金會備份。
